【裁判字號】    95,上易,678
【裁判日期】    951017
【裁判案由】    偽造文書
【裁判全文】
臺灣高等法院高雄分院刑事判決         95年度上易字第678號
上  訴  人
即  被  告  乙○○
                    （現另案在臺灣高雄監獄執行中）
上列上訴人因偽造文書案件，不服臺灣高雄地方法院93年度易字
第1748號中華民國95年6 月26日第一審判決（起訴案號：臺灣高
雄地方法院檢察署93年度偵緝字第249 號），提起上訴，本院判
決如下：
    主  文
原判決關於變造特種文書罪部分撤銷。
乙○○犯變造特種文書罪，處有期徒刑月，如易科罰金，以銀
元佰元（即新臺幣玖佰元）折算壹日。變造職業大貨車駕駛執
照上「乙○○」之照片壹張沒收。
    事  實
一、乙○○於民國（下同）92年3 、4 月間某日，基於變造特種
    文書之犯意，在其高雄市○○區○○路40巷6 號居處，將甲
    ○○交付委託其辦理汽車過戶之職業大貨車駕駛執照上甲○
    ○照片取下，再換貼自身之照片而變造之，足以生損害於甲
    ○○及監理機關對駕照管理之正確性。嗣於同年5 月4日 下
    午3 時許，乙○○因涉犯毒品案，經檢察官指揮員警逕行搜
    索其上開居處後，當場扣得上開經變造之駕駛執照1 張，始
    知悉上情。
二、案經高雄市政府警察局楠梓分局報請臺灣高雄地方法院檢察
    署檢察官偵查起訴。
    理  由
一、訊據上訴人即被告乙○○對於上開事實坦承不諱，核與證人
    即被害人甲○○於原審審理時結證之情節相符（見原審卷第
    274 頁），並有經換貼被告照片之甲○○職業大貨車駕駛執
    照1 張扣案可資佐證。而上開駕駛執照經原審依職權送請高
    雄市監理處鑑定結果，亦經該處確認上開駕駛執照上所貼之
    照片與88年6 月14日之汽車駕駛執照登記書不同，研判上開
    駕駛執照應係經過變造，有該處94年2 月1 日高市監二字第
    0940002840號函1 份在卷可據（見原審卷第80、81頁），是
    被告之自白核與事實相符，自堪信為真實，從而被告罪證已
    甚明確，犯行洵堪認定。
二、核被告所為，係犯刑法第212 條之變造特種文書罪，原審予
    以論罪科刑，固非無見；惟按刑法累犯之成立，以受徒刑之
    執行完畢，或一部之執行而赦免後，5 年以內故意再犯有期
    徒刑以上之罪者為要件，刑法第47條第1 項規定甚明。原審
    以被告乙○○前於87年間，因妨害公務案，經原審法院以87
    年度訴字第1940號判處有期徒刑10月確定，甫於91年11月14
    日執行完畢為由，認被告應成立累犯，但查該妨害公務案件
    ，被告係自91年2 月27日執行，至同年11月14日止已執行
    261 日，因停止刑之執行而出監，其未執行之殘刑，先由檢
    察官指揮應自99年8 月7 日起算至99年9 月18日期滿，嗣又
    更生為97年7 月31日起算至同年9 月17日期滿，此有臺灣高
    等法院被告前案紀錄表及被告提出之臺灣高雄地方法院檢察
    署89年執山字第3074、3074-1號及93年執更山字第2070號執
    行指揮書在卷可稽，上開妨害公務罪所處有期徒刑10月既尚
    未執行完畢，則被告於92年3 、4 月間所犯之本件變造特種
    文書罪，自不應論以累犯，原審依累犯論處，即有未洽，被
    告上訴執此指摘原判決此部分不當，非無理由，應由本院將
    原判決此部分撤銷，審酌被告因另案被通緝，為避免為警查
    緝（此情業據被告於原審供承在卷），竟恣意取下他人駕駛
    執照上之照片，並換貼自身照片而變造之，足以生損害於被
    害人甲○○及監理機關對駕駛執照管理之正確性，其行為實
    有不該，然念及被告犯後坦承犯行，態度尚稱良好等一切情
    狀，量處如主文第2 項所示之刑，並諭知易科罰金之折算標
    準，按行為後法律有變更者，適用行為時之法律，但行為後
    之法律有利於行為人者，適用最有利於行為人之法律，刑法
    第2 條第1 項定有明文，被告犯罪時之刑法第41條第1 項就
    易科罰金之折算標準係規定以1 元以上3 元以下折算1 日，
    而修正前罰金罰鍰提高標準條例第2 條前段（現已刪除）規
    定，就其原定數額提高為100 倍折算1 日，則被告行為時之
    易科罰金折算標準，應以銀元300 元折算1 日，經折算為新
    臺幣後，應以新臺幣900 元折算1 日，惟95年7 月1 日修正
    公布施行之刑法第41條第1 項前段則規定：「犯最重本刑為
    5 年以下有期徒刑以下之刑之罪，而受6 個月以下有期徒刑
    或拘役之宣告者，得以新臺幣1,000 元、2,000 元或3,000
    元折算1 日，易科罰金。」比較修正前後易科罰金折算標準
    ，以95年7 月1 日修正公布施行前之規定，較有利於被告，
    自應依刑法第2 條第1 項前段規定，適用修正前之刑法第41
    條第1 項前段規定，定其折算標準，至扣案經變造之職業大
    貨車駕駛執照上「乙○○」之照片1 張，為被告所有供犯罪
    所用之物，業據被告供明在卷，應依刑法第38條第1項 第2
    款規定併予宣告沒收。
三、原判決關於被告被訴詐欺、誣告部分，因已諭知無罪確定，
    故不另論列，附此明。
據上論斷，應依刑事訴訟法第369 條第1 項前段、第364 條、第
299 條第1 項前段，刑法第2 條第1 項前段、第212 條、第38條
第1 項第2 款，修正前刑法第41條第1 項前段，修正前罰金罰鍰
提高標準條例第1條前段、第2條前段，判決如主文。
本案經檢察官許月雲到庭執行職務。
中    華    民    國    95    年    10    月    17    日
                  刑事第四庭    審判長法  官  蕭權閔
                                      法  官  吳進寶
                                      法  官  陳吉雄
以上正本證明與原本無異。
本判決不得上訴。
中    華    民    國    95    年    10    月    18    日
                                      書記官  梁美姿
附錄本件判決論罪科刑法條：
中華民國刑法第212條
偽造、變造護照、旅券、免許證、特許證及關於品行、能力服務
或其他相類之證書、介紹書，足以生損害於公眾或他人者，處1
年以下有期徒刑、拘役或3 百元以下罰金。
                                                       Q


司法院資訊處製作；財團法人民間司法改革基金會備份。
